【裁判字號】    97,上易,376
【裁判日期】    970723
【裁判案由】    妨害信用
【裁判全文】
臺灣高等法院臺南分院刑事判決  九十七年度上易字第三七六號
上訴人  臺灣雲林地方法院檢察署檢察官
被  告  乙○○
選任辯護人  熊治璿律師
上列上訴人因被告妨害信用案件，不服臺灣雲林地方法院九十七
年度易字第一二二號中華民國九十七年五月十九日第一審判決（
起訴案號：臺灣雲林地方法院檢察署九十六年度偵字第五０三九
號），提起上訴，本院判決如下：
    主    文
上訴駁回。
    理    由
一、公訴意旨以：被告乙○○係雲林縣北港鎮○○路三五三號「
    福懋加油站」站長，並無證據證明位於北港鎮○○路四六五
    號告訴人國濱加油站有限公司（下稱國濱加油站）所販售之
    油料為低劣汽油，竟為達競爭之目的，意圖散布於眾，妨害
    「國濱加油站」之信用，於民國（下同）九十六年八月二十
    九日晚上九時三十分許，在北港鎮○○路「福懋加油站」辦
    公室內，向前來加油之詹青松指稱：桌上有二瓶油，其中一
    瓶註明「國賓」，油比較混濁，有摻加甲苯，對車子會有影
    響等語，意指國濱加油站所出賣之油品係低劣汽油，足以毀
    損國濱加油站之營業信譽。認涉犯刑法第三百十三條妨害信
    用罪嫌。
二、按犯罪事實應依證據認定之，無證據不得認定犯罪事實。又
    不能證明被告犯罪者，應諭知無罪之判決，刑事訴訟法第一
    百五十四條第二項、第三百零一條第一項分別定有明文。次
    按認定不利於被告之事實，須依積極證據，苟積極證據不足
    為不利於被告事實之認定時，即應為有利於被告之認定。再
    事實之認定應憑證據，如未能發現相當證據，或證據不足以
    證明，自不能以推測或擬制之方法，以為裁判基礎；另認定
    犯罪事實所憑之證據，雖不以直接證據為限，間接證據亦包
    括在內，然無論直接或間接證據，其為訴訟上之證明，須於
    通常一般之人均不致於有所懷疑，而得確信其為真實之程度
    者，始得據之為有罪之認定，倘其證明尚未達到此一程度，
    而有合理性懷疑之存在時，即無從為有罪之認定（最高法院
    三十年上字第八一六號、三十年上字第一八三一號、四十年
    臺上字第八六號、七十六年臺上字第四九八六號等判例參照
    ）。
三、訊據被告乙○○固供承有於上揭時、地，告知證人詹青松有
    關告訴人國濱加油站所用油品顏色不一樣之事實，然堅決否
    認有妨害告訴人公司信用犯行，辯稱：買的油只是教育用，
    只有顏色不同，當天也沒說到汽油有添加甲苯的問題等語。
四、經查：
(一)公訴人指訴被告涉犯刑法第三百十三條妨害信用罪嫌。按刑
    法第三百十三條妨害信用罪之成立，係以行為人散布流言或
    以詐術損害他人之信用為其構成要件，亦即須行為符合：(一)
    散布流言或施以詐術；(二)損害他人之信用；行為人主觀上須
    有散布於眾之意圖，並有指摘或傳述之散布行為，始足當之
    。另所謂「散布流言」，係指將無稽之言，廣為散布於眾，
    俾眾週知之意；而所謂「散布於眾」，則係指散播傳布於不
    特定人或多數人，使大眾得以知悉其內容而言。
(二)公訴人固以證人詹青松之證述，為被告論罪之依據。但證人
    詹青松於九十六年十月十二日偵查中證述：「我去福懋加油
    站加油，加完後，加油站的人員請我去辦公室泡茶，桌上有
    兩瓶油，一瓶寫『國濱』，他就說『國濱』的油有加什麼，
    不好的油」、「他好像說摻什麼苯的」等語（見偵查卷第七
    、八頁），於原審九十七年五月二日審理時證述：「我加油
    完畢，被告向我招手，他說來泡茶，他桌上放二瓶油，一瓶
    寫『國濱』，他說他的油不能用，有摻什麼苯」、「（他跟
    你說這有二瓶油，一瓶有寫『國濱』，說完這些內容，有無
    叫你跟別人說？）沒有叫我跟別人說」等情（見一審卷第三
    十、三十五頁），證述九十六年八月二十九日晚上九時三十
    分許，前往上址福懋加油站加油後，如何在該加油站辦公室
    內，與被告交談之經過。此並經證人即「國濱加油站」老闆
    甲○○到庭證述，依證人詹青松之轉述被告係在加油站「辦
    公室」向詹青松指稱國濱加油站之汽油添加甲苯，當時並無
    第三人在場，惟姑不論被告否認曾告知證人「國濱」之汽油
    添加甲苯之情事，縱證人上開所證屬實，然被告係於辦公室
    為上開指述，且又別無第三人在場，而於告知證人上情後，
    並未要求證人再將其所述言語轉述他人週知，亦經證人證述
    如上，是被告僅對證人一人傳述該等言語之行為，尚非對不
    特定人或多數人，使大眾得以知悉其內容，或使證人傳述予
    不特定人知悉，揆諸上開說明，仍未達散布於眾程度，自難
    認被告之上開行為係刑法第三百十三條妨害信用罪之散布行
    為。
(三)告訴人提出臺灣中油股份有限公司油品品質合格證明書四紙
    （見警卷第十五至十八頁），證明國濱加油站所販售之92無
    鉛汽油、95無鉛汽油、98無鉛汽油及超級柴油，於九十六年
    九月三日經臺灣中油股份有限公司抽驗後，其油品品質符合
    國家標準規範。另提出臺灣中油股份有限公司自動裝油記錄
    單十一紙（見警卷第十九至二十九頁），證明國濱加油站曾
    於九十六年八月七日至九十六年九月九日間，向臺灣中油股
    份有限公司油品行銷事業部嘉南營業處民雄供油服務中心購
    入92無鉛汽油、95無鉛汽油及超級柴油。但被告於九十六年
    八月二十九日晚上九時三十分許，在上址福懋加油站辦公室
    內，向證人詹青松傳述「國濱加油站油比較混濁，有摻加甲
    苯，對車子會有影響」等情，因未達散布於眾程度，仍無法
    繩之被告刑法第三百十三條妨害信用罪責。
(四)此外，檢察官並未再提出被告曾向證人以外之人傳述國濱加
    油站油品有添加物等言語之證據，縱依檢察官提出之證據，
    亦僅能證明被告曾向證人一人傳述國濱加油站油品有添加物
    之言語，尚無證據可以證明被告有再將上開言語向其他人散
    布，或使不特定之多數大眾得以知悉其內容，被告所為，顯
    尚未達散布於眾之程度，核與刑法第三百十三條之構成要件
    未合。自不足以認定被告確有公訴人指訴之妨害告訴人公司
    信用犯行。被告被訴犯行尚屬不能證明。
五、原審基於上開理由為被告無罪判決之諭知。本院經核原判決
    認事用法，均無不合。公訴人依告訴人請求上訴，指摘原判
    決不當，為無理由，應予駁回。
六、據上論斷，應依刑事訴訟法第三百六十八條，判決如主文。
本案經檢察官郭珍妮到庭執行職務。
中    華    民    國    97    年    7     月    23    日
                    刑事第一庭審判長法官  黃  崑  宗
                                    法官  王  明  宏
                                    法官  蔡  長  林
以上正本證明與原本無異。
不得上訴。
                                  書記官  李  培  薇
中    華    民    國    97    年    7     月    24    日


司法院資訊處製作；財團法人民間司法改革基金會備份。
